# 请教陈版主关于股份支付会计处理的问题

提问人：fantastic_my 时间：2019-11-21 20:43:45
请教陈版主关于股份支付会计处理的问题： 2016 年，A 公司向其 B 客户发行股份 1000 万股（假定低于同期战略投资者入股价），同时 A 公司与B 客户签订合作协议，约定B 客户未来三年向 A公司提供不低于一定金额的订单，同时 B客户自愿将取得的股份锁定三年（具体方式为未经 A公司董事会书面同意，不能将股权转让给第三方）。 2017 年，B 客户未完成其承诺向 A公司提供的订单金额，预计剩余二年也无法完成原先向 A 公司承诺的订单金额。因此，B 客户向A 公司大股东转让原取得的 1000 万股中的60%，即 600 万股。至此，B 客户持有 A公司股份 400 万股。
问题：1. B 客户低价取得 A 公司股份并承诺未来三年向 A 公司提供不低于一定金额的订单，是否构成 A 公司以权益结算的换取其他方服务的股份支付？2. 如B 客户低价取得 A公司股份构成股份支付，确认股份支付费用时，应以哪种方式处理：(1)在 2016 年，按照 B客户取得的全部股份数量 1000 万股为基础计算确认股份支付费用；在 2017 年，按照 B客户向A 公司大股东转让的股份数量 600 万股为基础计算冲减股份支付费用。即：
2016 年，A 公司确认的股份支付费用 =1000 万股 *（A 公司股份公允价值-B客户增资价格） （结果为正数） 2017 年，A公司冲减的股份支付费用=2016 年A 公司确认的股份支付费用60% （结
果为负数）(2)综合考虑B 客户在 2016 年度取得股份与 2017 年转让的股份，仅在 2016 年，以 B 客户取得的净股份数量 400 万股，确认股份支付费用。即： 2016 年，A公司确认的股份支付费用 =400 万股（A公司股份公允价值-B客户增资价格）
关于上述两个问题我的分析：1. 根据准则及讲解，“股份支付，是指企业为获取职工和其他方提供服务而授予权益工具或者承担以权益工具为基础确定的负债的交易”，“换取其他方服务，是指企业以自身换取职工以外其他有关方面为企业提供的服务。在某些情况下，这些服务可能难以辨认。但仍会有迹象表明企业是否取得了该服务，应当按照股份支付准则处理”，B 客户向A 公司承诺未来三年提供不低于一定金额的订单，我认为应该构成 B 客户向 A 公司提供服务，由于该承诺与股份认购为一揽子交易，因此 B 客户低价取得 A 公司股份，构成 A 公司对 B 客户的股份支付。2. B 客户自愿将股份锁定三年，与承诺未来三年向 A 公司提供不低于一定金额的订单是相关联的，我认为应该属于可行权条件中的业绩条件的非市场条件。“对于可行权条件为业绩条件的股份支付，只要职工满足了其他所有非市场条件（如利润增长率、服务期限等），企业就应当确认已取得的服务。股份支付存在非可行权条件的，只要职工或其他方满足了所有可行权条件中的非市场条件 (如服务期限等)，企业应当确认已得到服务相对应的成本费用”。B客户未满足可行权条件中的业绩条件，A 公司不应确认股份支付金额，应将原确认的股份支付金额予以冲回。我认为应该按照第 (1) 种方式进行处理。
请陈版主指教，谢谢！

回答人：chenyiwei
问题 1 ：赞同你的意见，应作为股份支付处理。
问题 2 ：和取得职工服务的股份支付类似，企业在等待期内的资产负债表日应对满足业绩条件的股份支付数量作出合理的估计。如果在 2016 年内授予股份时，没有证据表明无法实现三年内订单数量的目标，则按照 100%的授予数量测算股份支付是合理的，后续 2017 年内未完成采购目标，如果系由于 2017 年内新出现且在 2016 年末尚无法合理预见的因素导致，则在2017 年内根据实际情况调整对可解锁股份数量的估计，将其对股份支付费用的影响体现在 2017 年度的损益中。
另外，由于股份不是由发行人回购，而是低价转让给其大股东，导致大股东在发行人的持股比例增加，此时对于大股东超过原比例低价获取的股份，需根据 “首发 50 条” 中的相关提示，谨慎考虑是否也需要按股份支付处理。